【裁判字號】    99,交聲,1
【裁判日期】    990127
【裁判案由】    違反道路交通管理處罰條例聲明異議
【裁判全文】
臺灣雲林地方法院交通事件裁定           99年度交聲字第1號
移送機關即
原處分機關  交通部公路總局嘉義區監理所
異  議  人
即受處分人  甲○○
上列受處分人因違反道路交通管理處罰條例案件，對於交通部公
路總局嘉義區監理所於民國98年12月15日所為之嘉監裁字第裁70
-KAE101781號裁決書（舉發違反道路交通管理事件通知單：雲警
交字第KAE101781號），聲明異議，本院裁定如下：
    主  文
原處分關於罰緩新臺幣肆萬伍仟元部分撤銷。
上開罰鍰撤銷部分，甲○○汽車駕駛人，駕駛汽車經測試檢定酒
精濃度超過標準，處罰鍰新臺幣萬伍仟元。
    理  由
一、原處分意旨略以：異議人即受處分人甲○○於民國97年08月
    11日19時20分許，駕駛車牌號碼CHS-345 號重型機車，行經
    雲林縣北港鎮番溝里育英國小時，因不勝酒力不慎與蔡政信
    所駕駛之耕耘機發生碰撞受傷，嗣送醫救治並於同日21時許
    經抽血檢驗後，測得其血液中酒精濃度高達126.5MG/DL，換
    算呼氣酒精濃度測定值為0.63MG/L，超過標準值0.25MG/L，
    因而為警製單舉發，交通部公路總局嘉義區監理所（下稱原
    處分機關）以其違規事實屬實，依照道路交通處罰條例第35
    條第1 項第1 款、第24條第1 項第3 款、第67條第3 項之規
    定，裁處異議人罰鍰新臺幣（下同）45,000元、禁止考領機
    車駕駛執照12個月，並應參照道路交通安全講習。
二、聲明異議意旨略以：異議人本人已在先前繳了10,000元現金
    ，原處分機關還要再罰45,000元，係一罪雙罰，爰依法聲明
    異議。
三、按汽車（含機車）駕駛人飲用酒類或其他類似物後，其吐氣
    所含酒精濃度超過每公升0.25毫克，不得駕車；駕駛汽車（
    含機車）經測試檢定酒精濃度超過標準，處汽車駕駛人罰鍰
    15,000元以上60,000元以下，並當場移置保管該汽車及吊扣
    駕駛執照1 年，道路交通安全規則第114 條第2 款、道路交
    通管理處罰條例第35條第1 項第1 款、第3 條第8 款分別定
    有明文。又汽車（含機車）駕駛人，有違反同條例第35條第
    1 項規定之情形者，應接受道路交通安全講習，亦為道路交
    通管理處罰條例第24條第1 項第2 款所明定。再者，汽車（
    含機車）駕駛人，曾依本條例其他各條規定吊銷駕駛執照者
    ，1 年內不得考領駕駛執照，道路交通管理處罰條例第67條
    第3 項亦有規定。另一行為同時觸犯刑事法律及違反行政法
    上義務規定者，依刑事法律處罰之。但其行為應處以其他種
    類行政罰或得沒入之物而未經法院宣告沒收者，亦得裁處之
    。前項行為如經不起訴處分或為無罪、免訴、不受理、不付
    審理之裁判確定者，得依違反行政法上義務規定裁處之。又
    本法所稱其他種類行政罰，指下列裁罰性之不利處分：一限
    制或禁止行為之處分：限制或停止營業、吊扣證照、命令停
    工或停止使用、禁止行駛、禁止出入港口、機場或特定場所
    、禁止製造、販賣、輸出入、禁止申請或其他限制或禁止為
    一定行為之處分。此為行政罰法第26條第1 項、第2 條第1
    款所明定。究其立法目的，一行為同時觸犯刑事法律及違反
    行政法上義務規定時，由於刑罰與行政罰同屬對不法行為之
    制裁，而刑罰之懲罰作用較強，故依刑事法律處罰，即足資
    警惕時，實無一事二罰再處行政罰之必要，且刑事法律處罰
    ，由法院依法定程序為之，較符合正當法律秩序，應予優先
    適用，但罰鍰以外之沒入或其他種類行政罰，因兼具維護公
    共秩序之作用，為達行政目的，行政機關仍得併予裁處。
四、經查。
(一)、本案異議人僅就原處分機關所示罰鍰部分聲明異議，另就禁
    止考領機車駕駛執照12個月，應參加道路交通安全講習部分
    ，未提出異議，此觀前述異議理由自明。是本件異議人之異
    議範圍僅為原處分所示罰鍰部分，對於原處分關於禁止考領
    機車駕駛執照12個月及參加道路交通安全講習部分，本院無
    庸審酌，合先敘明。
(二)、異議人因上開交通違規事件，為警製單舉發，同時亦因涉犯
    刑法第185 條之3 之酒醉駕車罪嫌，經警移送臺灣雲林地方
    法院檢察署檢察官偵辦，並由該署檢察官於97年11月20日以
    97年度偵字第4836號為緩起訴處分，緩起訴期間為1 年，命
    異議人應於緩起訴處分命令通知書收受之翌日起1 個月內，
    向指定之臺灣更生保護會雲林分會帳戶支付10,000元之緩起
    訴處分金，並須在收受該通知書翌日起6 個月內，參加雲林
    地方法院檢察署觀護人室所舉辦之酒醉駕車團體輔導1 次，
    緩起訴期間內不得再有酒醉駕車之行為，緩起訴期間自98年
    01月05日起算，並已於99年01月04日期滿，異議人因此有向
    臺灣更生保護會雲林分會支付10,000元等情，有上開緩起訴
    處分書、臺灣雲林地方法院檢察署檢察官執行緩起訴處分命
    令通知書、財團法人臺灣更生保護會雲林分會自行收納款項
    統一收據各1 份附卷可稽，並經本院調卷核閱屬實。
(三)、而檢察官依刑事訴訟法第253 條之2 第1 項之規定命被告向
    公庫支付一定之金額，為附條件緩起訴處分時，依同法條第
    2 項之規定，應得被告之同意。依此，檢察官課以被告此等
    負擔雖非「刑罰」，但若被告不繳納，即將受有起訴之不利
    益，是此類「特殊的處遇措施」性質上已屬實質的制裁，且
    被告如據以繳納，亦等同受有財產減少之教訓。因此，檢察
    官所為對於被告即受處分人之附繳款條件緩起訴處分，應認
    實質上產生制裁被告即受處分人之效果，本於行政罰法第26
    條所揭示之「一事不二罰」原則，自無從於被告即受處分人
    依檢察官命令為繳款後，在該緩起訴處分期滿未經撤銷前，
    仍對受處分人課予罰鍰，重複為財產上之處罰。從而，原處
    分機關對異議人上開酒後駕車違規行為，逕為裁處罰鍰45,0
    00元部分，就異議人已依緩起訴處分之命令繳納10,000元部
    分，即有一行為同時受有刑事處罰及行政裁罰之雙重不利益
    ，核與行政罰法第26條第1 項規定意旨有違，難認允當。就
    原處分機關依道路交通管理處罰條例第92條第3 項所訂最低
    罰鍰基準規定45,000元不足部分（依違反道路交通管理事件
    統一裁罰基準表之規定，機器腳踏車駕駛人違反道路交通管
    理處罰條例第35條第1 項第1 款之規定，其吐氣所含酒精濃
    度超過每公升0.55毫克以上者，應裁處之最低罰鍰為45,000
    元），異議人仍有繳納之義務（即罰鍰35,000元）。至於原
    處分裁罰異議人禁止考領機車駕駛執照12個月及應參加道路
    安全講習部分，與異議人緩起訴處分所繳納之處分金無涉，
    亦非異議範圍，異議人就此部分仍應受罰。
五、綜上，原處分有關罰鍰45,000元部分，有行政罰法第26條第
    1 項前段「一事不二罰」規定之適用，異議人就此部分提起
    異議，為有理由，應將原處分關於罰鍰45,000元部分撤銷，
    並依道路交通管理處罰條例第35條第1 項第1 款、第8 項規
    定，參照違反道路交通管理事件統一裁罰基準，扣除異議人
    支付之緩起訴處分金10,000元後，自為裁定如主文第2 項所
    示。
六、依道路交通管理處罰條例第87條第2 項、道路交通案件處理
    辦法第20條前段，裁定如主文。
中    華    民    國    99    年    1     月    27    日
                    交通法庭    法  官  侯廷昌
以上正本證明與原本無異。
如不服本裁定，應於裁定送達後5 日內向本院提出抗告狀（須附
繕本）。
                                書記官  李達成
中    華    民    國    99    年    1     月    27    日

司法院資訊處製作；財團法人民間司法改革基金會備份。
